【裁判字號】    98,抗,279
【裁判日期】    980618
【裁判案由】    聲明異議
【裁判全文】
臺灣高等法院臺中分院民事裁定  98年度抗字第279號
抗  告  人  甲○○
相  對  人  戊○○
相  對  人  己○○
相  對  人  丙○○
相  對  人  丁○○
相  對  人  乙○○
上列抗告人因與相對人等間聲明異議事件，對於民國98年4月28
日臺灣彰化地方法院98年度聲字第235號裁定提起抗告，本院裁
定如下：
    主  文
抗告駁回。
抗告程序費用由抗告人負擔。
    理  由
一、本件異議及抗告意旨略以：查抗告人持原法院96年度票字
    第999號96年度票字第1032號96年度票字第1079號等本
    票確定裁定書（總計十五張，面額計新台幣《下同》10,398
    ,800元，下均簡稱系爭本票），聲請對債務人張王學英之繼
    承人即相對人之財產強制執行（即原審98年度司執字第5915
    號）。又前因系爭本票不慎遺失，經抗告人尋找不獲，乃依
    法聲請法院公示催告及除權判決確定在案（原審98年度除更
    字第1號），嗣經抗告人持系爭本票書聲請原法院執行處強
    制執行，竟遭原法院裁定駁回，其理由以抗告人無法提出票
    據即不得聲請執行，縱經除權判決確定，因抗告人並無持有
    票據，仍不得聲請執行云云，然抗告人認系爭本票裁定確定
    後，非自主意思遺失而喪失票據之占有，並取得法院除權判
    決者，得依民事訴訟法第565條第1項規定，以除權判決，代
    替本票正本之持有，而聲請法院強制執行，為此提起抗告，
    請求廢棄原裁定等詞。
二、相對人則以：查抗告人未持有系爭本票，縱然取得除權判決
    ，亦不得對相對人行使票據之權利，且相對人為繼承人，對
    被繼承人張王學英是否確有欠票款之實體法上之權利仍有爭
    執，即不應准許抗告人行使權利，且本件抗告人前已聲請執
    行一次，而為原法院97年度執字第8707號及鈞院即臺灣高等
    法院臺中分院97年度抗字第287號裁定駁回其執行確定在案
    ，為此請求駁回其抗告等語置辯。
三、經查，抗告人固提出前開系爭本票確定裁定書及除權判決書
    ，聲請原審強制執行相對人財產，有原審執行卷可稽（98年
    度司執字第5915號）。惟按，執票人向本票發票人行使追索
    權時，得聲請法院裁定後強制執行，票據法第123條固定有
    明文。然按本票為絕對之有價證券，其權利之行使與本票之
    占有，有不可分離之關係（最高法院四十四年台上字第一二
    一六號判例參照），故本票執票人向本票發票人行使追索權
    而依票據法第一百二十三條規定，聲請法院為強制執行之裁
    定時，自應提出本票正本（即原本，下同），以證明其係「
    執票人」之法律上地位（司法院民國75年7月10日《75》廳
    民三字第1406號函示參照）。再按本票執票人依票據法第一
    百二十三條規定，聲請法院裁定許可對發票人強制執行，係
    屬非訟事件，無確定實體上法律關係存否之性質，依該條所
    定必須以本票「執票人」為限，始可聲請法院裁定後強制執
    行，而除權判決之聲請人，現未執有本票而非執票人，自不
    得聲請法院裁定後強制執行（司法院民國73年8月28日《73
    》廳民一字第0672號函示參照）。查抗告人既已遺失系爭本
    票原本，為其自承在卷，則其顯非票據法第一百二十三條規
    定之「執票人」，自難聲請法院強制執行。又按有除權判決
    後，聲請人對於依證券負義務之人，得主張證券上之權利，
    固為民事訴訟法第565條所規定，然其條文所謂「證券上之
    權利」，係指實體法上之票款權利，核與是否為「執票人」
    係屬二事。是抗告意旨雖謂：伊雖遺失系爭本票而喪失票據
    之占有，然已取得法院除權判決，得依民事訴訟法第565條
    第1項規定，以除權判決，代替本票正本之持有云云，顯有
    誤會。又按民國94年10月間司法院94年第4期民事業務研究
    會－強制執行專題第1則，其法律問題為：「執行債權人以
    本票裁定為執行名義，聲請強制執行無效果，經執行法院發
    予債權憑證而結案（下稱前案）。後再執該債權憑證及本票
    正本而聲請強制執行，執行法院於審查無誤後，將該本票發
    還執行債權人（下稱後案）。嗣於後案發款時，執行債權人
    稱本票業已遺失，執行法院應如何處理為妥？」云云，即其
    設題前提為：「執行債權人業已取得執行法院核發之債權憑
    證後而遺失本票」，顯與抗告人尚未取得執行法院核發之債
    權憑證，即遺失本票情形，迥然不同，自難比附援引。綜上
    ，抗告人既非系爭本票之「執票人」，其逕依票據法第123
    條規定，聲請法院強制執行，顯屬無據。是原審駁回其強制
    執行之請求，於法並無不合，抗告意旨指摘原裁定不當，求
    予廢棄改判，為無理由，應予駁回。
四、本件事證已臻明確，兩造其餘攻擊或防禦方法及所提證據，
    均與本院心證之形成，不生影響，爰不一一再加以論述，併
    此明。
五、據上論結，本件抗告為無理由，應依強制執行法第三十條之
    一、民事訴訟法第四百九十五條之一、第四百四十九條第一
    項、第七十八條，裁定如主文。
中    華    民    國    98    年    6     月    18    日
          民事第七庭    審判長法  官  童 有 德
                              法  官  曾 謀 貴
                              法  官  陳 繼 先
以上正本係照原本作成。
再為抗告應以適用法規顯有錯誤為理由。
如提起再抗告者應於裁定送達後10日內向本院提出抗告理由狀（
須按照他造人數附具繕本）並繳納抗告裁判費新臺幣1,000元，
同時委任律師或具有律師資格之關係人為代理人。
                              書記官  陳 三 軫
中    華    民    國    98    年    6     月    19    日
                                                      Ｍ


司法院資訊處製作；財團法人民間司法改革基金會備份。
